臺灣高等法院臺南分院刑事判決
上　訴　人　臺灣臺南地方法院檢察署檢察官
被　　　告　甲○○
上列上訴人因過失致死案件，不服臺灣臺南地方法院94年度交訴
字第126號中華民國94年7月6日第一審判決（起訴案號：臺灣臺
南地方法院檢察署94年度偵字第5933號），提起上訴，本院判決
如下：
    主      文
原判決撤銷。
甲○○因過失致人於死，處有期徒刑捌月。
    事      實
一、甲○○考領有重型機車駕駛執照，於 民國 (下同)九十四年
    一月二十三日上午九時二十五分許，騎乘車牌號碼ＯＮＺ─
    二六六號重機車，沿台南市○○路○段由東向西方向騎駛，
    行經該路段一○六號前時，本應注意機器腳踏車行駛之車道
    ，應依標誌或標線之規定行駛，及汽車（含機車）行駛時，
    駕駛人應注意車前狀況，隨時採取必要安全措施，以避免危
    險之發生，而依當時之天候晴、日間自然光線、市區道路○
    路面乾燥、無缺陷、亦無障礙物，並無不能注意之情事，詎
    甲○○應注意、能注意，竟疏未注意騎乘機車行駛在地面劃
    設有「禁行機車」之內側快車道上，且行近行人穿越道前，
    疏未減速慢行，仍以時速50公里之速度行駛 (該地時速限速
    為50公里）及疏於注意車前動態。適有行人蔡劉梅在該處由
    北往南步行欲穿越道路，原應注意行人在劃有分向限制線之
    路段，不得穿越道路，並依當時情形，客觀上亦無不能注意
    之情事，蔡劉梅能注意竟疏於注意，貿然在劃有分向限制線
    之路段穿越道路，甲○○見狀煞避不及，致所騎乘機車之前
    車頭處撞擊蔡劉梅，造成蔡劉梅受有「顱內出血」等傷害，
    經送醫急救後，仍因「中樞神經衰竭」延至九十四年二月一
    日下午二時三十五分不治死亡。車禍事故發生後，經臺南市
    警察局第二分局員警到場處理，在警員尚不知何人為肇事車
    輛之駕駛人前，甲○○主動表示其為駕駛人並自首犯行，接
    受裁判。
二、案經蔡劉梅之配偶乙○○訴請台灣台南地方法院檢察署檢察
    官偵查起訴。
    理      由
一、訊據被告甲○○對於上揭時、地騎乘前開機車，行駛在地面
    劃設有「禁行機車」之內側快車道上，並疏於車前動態，因
    而肇事，致被害人蔡劉梅受有前開傷害，經送醫急救後，仍
    因「中樞神經衰竭」延至九十四年二月一日下午二時三十五
    分不治死亡等事實供承不諱，核與證人即告訴人乙○○於警
    訊時證述之情節大致相符，並有道路交通事故現場圖、道路
    交通事故調查報告表(一)、(二)、及道路交通事故現場照片十三
    張等附卷可稽。而被害人蔡劉梅確係因本件交通事故，受有
    前開傷害，經送醫急救後，仍不治死亡，有被害人蔡劉梅之
    國立成功大學醫學院附設醫院診斷證明書一紙，且經台灣台
    南地方法院檢察署檢察官督同法醫師相驗明確，並製有相驗
    屍體證明書、驗斷書及勘驗筆錄在卷足憑。是被告自白，核
    與事實相符。
三、按機器腳踏車行駛之車道，應依標誌或標線之規定行駛；汽
    車行駛時，駕駛人應注意車前狀況，並隨時採取必要安全措
    施；又汽車行近行人穿越道前，應減速慢行；道路交通安全
    規則第99條第1項及第94條第3項、第103條分別定有明文。
    被告於前揭時地騎乘機車本應注意上開規定，且依當時情形
    ，客觀上又無不能注意之情形，竟疏未注意騎駛在地面劃設
    有「禁行機車」之內側快車道上，且行近行人穿越道前，疏
    未減速慢行，仍以時速50公里之速度行駛 (該地時速限速為
    50公里），因而肇事導致被害人死亡。復按行人穿越道路，
    在劃有分向限制線之路段，不得穿越道路，道路交通安全規
    則第一百三十四條第二款亦有明文。被害人蔡劉梅亦疏未注
    意在劃有分向限制線之路段不得穿越道路，即貿然步行穿越
    該道路。是被告及被害人蔡劉梅本身均有違前開規定之注意
    義務，其二人均顯有過失甚明。又本件經送請台灣省台南區
    車輛行車事故鑑定委員會鑑定結果認為：「蔡劉梅徒步行走
    ，穿越道路未注意左右來車，為肇事原因。被告甲○○駕駛
    普通重型機器腳踏車，行駛內側車道，未減速慢行，未注意
    車前狀況，同為肇事原因」，此有台灣省台南區車輛行車事
    故鑑定委員會九十四年四月二十一日南鑑字第○九四五九○
    一五○○號函暨所附鑑定意見書在卷足憑。益證被告於本件
    車禍之發生，其有過失。而被害人蔡劉梅確因本件車禍受有
    前述傷害，雖經送醫急救，仍因「中樞神經衰竭」延至九十
    四年二月一日下午二時三十五分不治死亡，已如前述，是被
    害人既因本件車禍而死亡，與被告之過失行為間並有相當因
    果關係。綜上所述，本件事證明確，被告上開犯行，已堪認
    定。至被害人蔡劉梅雖亦有疏未注意在劃有分向限制線之路
    段不得穿越道路，足認就本件車禍事故之發生亦有過失，然
    本件車禍既係被告之過失併合而發生，是被告前開過失之責
    究未能據此解免，附此說明。
四、核被告甲○○所為，係犯刑法第二百七十六條第一項之過失
    致人於死罪。被告於肇事後犯罪未被發覺前，即向處理警員
    坦承肇事而自首，有台南市○○○道路交通事故肇事人自首
    情形紀錄表一紙在卷足憑，係對於未經發覺之犯罪自首而接
    受裁判，應依刑法第六十二條前段規定減輕其刑。
五、原審予以論罪科刑，並量處有期徒刑六月，如易科罰金，以
    參佰元折算壹日，固非無見。惟查：（一）被告甲○○駛車
    行近行人穿越道前，未予減速慢行，亦有違反道路交通安全
    規則第103條之規定，原審就此部分未予論，即有未洽。
    （二）又被告迄今未賠償被害人家屬之損失，原審對被告僅
    量處有期徒刑六月，如易科罰金以參佰元折算壹日，顯有太
    輕，亦有未洽。檢察官依告訴人之請求上訴，亦執此指摘原
  　判決量刑過輕不當，為有理由，及原判決亦有可議之處，自
  　應由本院將原判決撤銷改判。爰審酌被告之品行，未注意相
    關交通安全之規定，終至肇事致被害人於死，造成無可挽救
    之遺憾，並使被害人家屬痛失至親，其過失之程度，且事後
    亦未能與被害人家屬達成民事和解，及犯後態度等一切情狀
    ，量處如主文第二項所示之刑。
據上論結，應依刑事訴訟法第369條第一項前段、第364條、第29
9條第一項前段，刑法第276條第1項、第62條前段，罰金罰鍰提
高標準條例第1條前段，判決如主文。
本案經檢察官李傳來到庭執行職務。
中　　華　　民　　國　　94　　年　　9 　　月　　14　　日
                  刑事第五庭　  審判長法　官　楊明章
                                      法　官　戴勝利
                                      法　官　顏基典
以上正本證明與原本無異。
不得上訴。
　　　　　　　　　　　　　　　　　　　書記官　呂嘉文
中　　華　　民　　國　　94　　年　　9 　　月　　15　　日
【附錄】本判決論罪科刑法條：
刑法第276條第1項：
因過失致人於死者，處2年以下有期徒刑、拘役或2千元以下罰金
。
